臺灣高等法院刑事判決
111年度上訴字第1051號
上  訴  人  
即  被  告  林冠宏  


上列上訴人因詐欺等案件，不服臺灣臺北地方法院110年度審訴
字第1255號、第1874號，中華民國110年12月21日第一審判決（
起訴案號：臺灣臺北地方檢察署110年度偵字第19415號；追加起
訴案號：臺灣士林地方檢察署110年度偵緝字第522號、第523號
），提起上訴，本院判決如下：
    主  文
上訴駁回。                                              
    理  由
一、按不服地方法院之第一審判決而上訴者，須提出上訴書狀，
    並應敘明具體理由，刑事訴訟法第350條第1項、第361條第2
    項分別定有明文，此為上訴必備之程式，倘所提上訴理由非
    屬具體理由者，為上訴不合法律上之程式，且由同法第 361
    條之立法理由第3 項中所載「上訴理由是否具體，係屬第二
    審法院審查範圍，不在命補正之列。」等語可知，上訴書狀
    雖記載理由，但並未具體敘述時，則無須再命補正（最高法
    院97年度台上字第3889號判決意旨參照），第二審法院應依
    刑事訴訟法第362條前段、第367條前段之規定以判決駁回之
    。又其中所稱「具體理由」，固不以其書狀應引用卷內訴訟
    資料，具體指摘原審判決不當或違法之事實，亦不以新事實
    或新證據為上訴理由時，應具體記載足以影響判決結果之情
    形為必要。但上訴之目的，既在請求第二審法院撤銷或變更
    第一審之判決，所稱「具體」，當係抽象、空泛之反面，若
    僅泛言原判決認事用法不當、採證違法或判決不公、量刑過
    重等空詞，而無實際論述內容，或所舉之事由不足為其上訴
    理由之所憑，均難認具體（最高法院106年度第八次刑事庭
    會議決議意旨參照）。是以上訴人之上訴書狀或補提之上訴
    理由書，雖有敘述上訴理由，惟並未具體敘述第一審判決有
    何違法、不當情形，或上訴理由就其所主張第一審判決違法
    或不當之情形，並未舉出該案相關之具體事由足為其理由之
    所憑，其所為上訴，即不符合上訴之法定要件。　
二、原判決略以：上訴人即被告乙○○於民國109年3月間某日，基
    於參與犯罪組織之犯意，加入真實姓名年籍不詳暱稱「多多
    」之人及其他真實姓名年籍不詳之人所組成3人以上，以實
    施詐術為手段，具有持續性、牟利性之結構性詐欺集團犯罪
    組織（下稱本案詐欺集團，尚無證據認有未滿18歲之人參與
    ），受「多多」之指揮，負責提領匯款上繳「多多」之車手
    工作。乙○○、「多多」及所屬本案詐欺集團即共同意圖為自
    己不法之所有，基於三人以上詐欺取財、洗錢之犯意聯絡，
    於109年4月7日前某日，先由乙○○提供自己所有之彰化商業
    銀行天母分行帳號000-00000000000000號帳戶（下稱本案彰
    化銀行帳戶）、國泰世華商業銀行帳號000-000000000000號
    帳戶(下稱本案國泰世華銀行帳戶)、上海商業儲蓄銀行帳號
    000-00000000000000號帳戶（下稱本案上海銀行帳戶）之存
    摺、提款卡（含密碼）予「多多」轉交本案詐欺集團使用，
    本案詐欺集團其餘成員即以如附表「詐騙方式」欄所示之時
    間、地點及方式詐騙如附表所示之人，使如附表所示之人陷
    於錯誤，如於附表「被害人匯(付)款時間」欄所示時間匯款
    至「轉入帳戶」欄所示乙○○前揭帳戶內，「多多」即指示乙○○於如附表「提領時間、金額」欄所示之時間、提領如附表
    所示之現金，再將所提領之款項交予「多多」，以獲取所約
    定之報酬（即每筆提領金額1％～3％），以此方式掩飾隱匿上
    開犯罪所得之本質、來源及去向等事實，業據被告於警詢、
    偵查及原審均坦承不諱，並據證人即告訴人丁○○、戊○○、甲○○、丙○○於警詢時指述詳實，復有彰化商業銀行天母分行10
    9年8月5日彰天母字第1090000085號函暨開戶資料、交易明
    細表、告訴人丁○○與詐騙集團成員「孫瑜喬」及「俊傑」間
    之LINE對話紀錄、大甲區農會109年4月1日匯款申請書寄件
    留存聯、告訴人戊○○提供之手機交易明細截圖、與詐欺集團
    「關婷」之LINE對話內容截圖、詐欺集團「蓉」、「關婷」
    、「兆通外匯貨幣交易服務中心」、「李湘芸」之LINE官網
    頁面、詐欺集團於TELEGRAM通訊軟體架設之「JIANWEI服務
    中心」官網頁面、與詐欺集團「JIANWEI服務中心」於TELEG
    RAM對話內容截圖、告訴人甲○○提供之手機交易明細截圖、
    與詐欺集團「宗泯」、「世昌」、「童」之LINE對話內容截
    圖、國泰世華商業銀行存匯作業管理部109年4月21日國世存
    匯作業字第1090051726號函暨客戶基本資料、交易明細表、
    國泰世華商業銀行存匯作業管理部109年7月24日國世存匯作
    業字第1090104754號函暨所附光碟1片、告訴人丙○○提供之
    手機交易明細截圖、與詐欺集團「林娜」、「恆生國際外幣
    投資客服」之LINE對話內容截圖、上海商業儲蓄銀行臺北票
    據匯款處理中心109年5月22日上票字第1090012771號函暨客
    戶基本資料、交易明細表、彰化商業銀行西三重分行110年1
    1月8日彰西重字第110167號函暨所附提款單及提款人身分(
    大額通貨交易申報相關資料)等件在卷可參。原審因而對被
    告如附表編號1所為（即被告參與該詐欺集團後，最先繫屬
    之首次參與詐欺取財），論以組織犯罪防制條例第3條第1項
    後段之參與犯罪組織、刑法第339條之4第1項第2款之三人以
    上共同詐欺取財罪及洗錢防制法第14條第1項之一般洗錢罪
    ；就被告如附表編號2至4所為，均論以刑法第339條之4第1
    項第2款之3人以上共同詐欺取財罪及違反洗錢防制法第14條
    第1項普通洗錢罪。且說明：被告、「多多」及所屬本案詐
    欺集團成員就上開犯行，有犯意聯絡及行為分擔，均應論以
    共同正犯；被告就如附表編號1所犯之參與犯罪組織、加重
    詐欺、洗錢等罪，及就如附表編號2至4所犯之加重詐欺、洗
    錢等罪，其各罪犯行均有部分合致，且犯罪目的單一，依一
    般社會通念，應評價為一罪方符合刑罰公平原則，為想像競
    合犯，應依刑法第55條規定，各從一重論以刑法第339條之4
    第1項第2款之三人以上共同詐欺取財罪處斷。被告就如附表
    編號1至4所示犯行，犯意各別，行為互殊，並均侵害不同人
    之財產法益，應予分論併罰。並審酌被告不思循正當途徑獲
    取所需，貪圖不法利益，參與詐欺集團擔任收取款項之車手
    ，所為非是，應予非難，惟念其僅為集團車手，並非該詐欺
    集團主要核心成員，復考量其始終自白犯罪，犯後態度尚可
    ，暨其犯罪之動機、手段、告訴人等4人所受損失，以及被
    告自述在目前做車貸，月收入約新臺幣（下同）4萬多元，
    需撫養母親之家庭經濟狀況等一切情狀，就如附表編號1至4
    所示犯行，分別量處有期徒刑一年三月、一年一月、一年一
    月、一年，並定其應執行有期徒刑一年四月，暨諭知未扣案
    之犯罪所得1萬元沒收，於全部或一部不能沒收或不宜執行
    沒收時，追徵其價額。原判決已敘述其所憑證據、認定理由
    及量刑與沒收之依據。
三、經查，被告上訴理由要旨略稱：被告已坦承犯行，目前也有穩定之工作，懇請給予從輕量刑的機會，並懇予上訴本院，重新判決與考量刑度等語（見本院卷第33頁），惟原判決於已敘明其量刑之理由略為：被告不思循正當途徑獲取所需，貪圖不法利益，參與詐欺集團擔任收取款項之車手，所為非是，應予非難，惟念其僅為集團車手，並非該詐欺集團主要核心成員，復考量其始終自白犯罪，犯後態度尚可，暨其犯罪之動機、手段、告訴人等4人所受損失，以及被告自述在目前做車貸，月收入約4萬多元，需撫養母親之家庭經濟狀況等一切情狀，是原判決於量刑時亦已審酌被告犯後始終自白犯罪之態度及從事車貸工作、月收入約4萬餘元之生活狀況，就其所犯如附表編號1至3等罪，量處較法定刑分別略增三月、一月，而各處有期徒刑一年三月、一年一月、一年一月，並就所犯如附表編號4之罪，量處法定最低度刑有期徒刑一年，再從輕定其應執行刑有期徒刑一年四月，量刑已屬偏輕，俱如前述，被告上訴並未指出原判決究竟有何量刑過重或不當之具體理由，自不足為其上訴理由之所憑，從而被告僅憑己見，對本案原審量刑適法行使之裁量權徒為空泛之爭執，揆諸前揭說明，其本件上訴不合法律上之程式，爰不經言詞辯論，逕以判決駁回。　　
據上論斷，應依刑事訴訟法第367條前段、第372條，判決如主文
。
中　　華　　民　　國　　111 　年　　3 　　月　　24　　日
                  刑事第二庭    審判長法　官  遲中慧
                                      法　官  李世華
                                      法　官  楊志雄
以上正本證明與原本無異。
如不服本判決，應於收受送達後20日內向本院提出上訴書狀，其
未敘述上訴之理由者並得於提起上訴後20日內向本院補提理由書
（均須按他造當事人之人數附繕本）「切勿逕送上級法院」。
                                      書記官  林昱廷
中　　華　　民　　國　　111 　年　　3 　　月　　24　　日

【臺灣臺北地方法院110年度審訴字第1255號、第1874號刑事判
決附表】: 
編號 被害人    詐騙方式 被害人匯（ 付）款時間  匯款金額（新臺幣） 轉入帳戶 提領時間、金額   宣告刑  備註 1 告訴人丁○○ 詐欺集團成員「孫瑜喬」於109年3月初，以網路社群愛情公寓認識丁○○，復和丁○○透過通訊軟體LINE互相加為好友，並介紹另名詐欺集團成員「俊傑」給丁○○認識，之後「俊傑」向丁○○佯稱：加入鼎豐博奕網站(網址：https ：// df06.dn f168168.com)成為會員，操作博奕遊戲，獲利頗豐云云，致丁○○陷於錯誤而依「俊傑」指示轉帳匯款至右列帳戶。 109年4月1日13時11分許 40萬元 本案彰化銀行帳戶 109年4月1日13時15分、13時24分、13時25分、13時26分、13時27分，分別提領115萬元、3萬元、3萬元、3萬元、1萬元，共提領125萬元 (含被害人丁○○遭詐騙款項)。 乙○○犯三人以上共同詐欺取財罪 ，處有期徒刑壹年參月 。 即起訴書所載 2 告訴人戊○○ 詐欺集團成員佯稱係兆通外匯貨幣交易服務中心『關婷』老師，並以通訊軟體LINE向告訴人戊○○謊稱：可於網站投資獲利云云，致戊○○陷於錯誤而依指示轉帳匯款至右列帳戶。 109年4月7日14時50分許 5萬元 本案國泰世華銀行帳戶 109年4月7日14時56分許 ，提領10萬元。 乙○○犯三人以上共同詐欺取財罪 ，處有期徒刑壹年壹月 。 即追加起訴書附表編號1 3 告訴人甲○○ 詐欺集團成員暱稱「YAN」之人向告訴人甲○○介紹金迪集團網站，經告訴人甲○○加入會員及LINE群組，群組內暱稱「宗冺」 、「世昌」之詐欺集團成員向告訴人甲○○佯稱 ：只要繼續下注就可以贏回錢云云，致甲○○陷於錯誤而依指示轉帳匯款至右列帳戶。 109年4月7日21時26分許 2萬元 本案國泰世華銀行帳戶 109年4月7日21時31分許 ，提領2萬元 。 乙○○犯三人以上共同詐欺取財罪 ，處有期徒刑壹年壹月 。 即追加起訴書附表編號2 4 告訴人丙○○ 詐欺集團成員「林娜」向告訴人丙○○介紹投資網站及「恆生國際外幣投資客服」之LINE群組 ，詐欺集團佯裝為客服人員向告訴人丙○○謊稱：匯入款項進行投資可獲利云云，致丙○○陷於錯誤而依指示轉帳匯款至右列帳戶。 109年4月2日15時42分許 3,300元 本案上海銀行帳戶 109年4月3日0時7分許，提領1萬9,005元。 乙○○犯三人以上共同詐欺取財罪 ，處有期徒刑壹年。 即追加起訴書附表編號3